臺灣臺中地方法院民事判決
111年度中簡字第625號
原      告  鄭玲玲  
被      告  魏金智  
上列當事人間請求損害賠償事件，本院於民國111年4月13日言詞
辯論終結，判決如下︰
　　主　　　文
原告之訴駁回。
訴訟費用由原告負擔。
    事實及理由
壹、兩造爭執要旨：
  一、原告主張：原告為門牌號碼臺中市○區○○路00巷0○0號3樓
      房屋（下稱系爭房屋）之所有權人，被告為門牌號碼臺中
      市○區○○路00巷0○0號4樓房屋（下稱被告房屋）之所有權
      人，被告房屋位在系爭房屋正上方。詎系爭房屋自民國10
      7年9月16日起，天花板出現漏水現象，致生壁癌，經原告
      向被告說明漏水情形，被告僅回稱係被告房屋之租客使用
      不當所致，非可歸責被告云云。嗣於110年8月21日，因系
      爭房屋之漏水區域擴大至兩間臥室，兩造遂共同至被告房
      屋查看，始知被告房屋之租客在屋內非浴室區域使用大型
      水桶盛水沐浴，且未作任何防水及排水措施，導致積水滲
      漏至系爭房屋。而被告明知其租客使用被告房屋不當，仍
      持續出租，且未積極設置排水系統或與租客協調使用方式
      ，顯未盡善良管理人保管及維護之責任，因而造成系爭房
      屋天花板受損，被告與其租客應連帶負損害賠償責任。經
      原告委請修繕公司估價，系爭房屋之修繕費用為新臺幣（
      下同）54,000元。又因系爭房屋兩間臥室長期存在漏水情
      形，有害原告之健康及影響住居安寧，原告此部分另請求
      被告賠償精神慰撫金10萬元。為此，爰依侵權行為及物上
      請求權之規定，請求被告賠償系爭房屋之修繕費用及精神
      慰撫金等語，並聲明：被告應給付原告154,000元，及自
      起訴狀繕本送達翌日起至清償日止，按週年利率百分之5
      計算之利息。
  二、被告抗辯：原告於107年間向被告表示系爭房屋有漏水情
      形後，被告即聘專人至被告房屋勘查，然未見原告所稱漏
      水問題。若漏水問題未曾改善，原告豈會於數年內皆未另
      行向被告反應？足認原告所稱系爭房屋有因被告房屋之故
      產生漏水問題云云，當無足採。況原告所謂漏水問題，距
      原告提起本件訴訟已逾2年之時效，原告之侵權行為損害
      賠償請求權應已歸於消滅。再者，兩造於110年8月21日共
      同至被告房屋勘查時，除未見有任何積水外，並已確認系
      爭房屋之漏水問題係由被告房屋之租客所造成，與被告無
      關。縱被告確有因漏水問題受有損害，然該漏水原因為何
      ？應如何修繕始得回復原狀？均待送請鑑定以確定修繕方
      式及金額。又原告請求10萬元之精神慰撫金亦屬過高等語
      。並聲明：㈠原告之訴駁回。㈡如受不利判決，願供擔保，
      請准宣告免為假執行。
貳、得心證之理由：
  一、原告主張其為系爭房屋之所有權人，被告為被告房屋之所
      有權人，被告房屋位在系爭房屋正上方，系爭房屋之天花
      板於110年8月間持續出現漏水，形成壁癌，並擴及兩間臥
      室等情，業據原告提出建物登記謄本及現場照片為證，堪
      信原告所陳上情為真正，本院即採為判決之基礎。
  二、原告復主張系爭房屋出現漏水係因被告房屋之租客在屋內
      非浴室區域使用大型水桶盛水沐浴，且未作任何防水及排
      水措施，導致積水滲漏至系爭房屋。被告明知其租客使用
      被告房屋不當，仍持續出租，且未積極設置排水系統或與
      租客協調使用方式，顯未盡善良管理人保管及維護之責任
      ，應與租客就系爭房屋之損壞連帶負損害賠償責任云云，
      則為被告所否認，並以上揭情詞置辯。按損害賠償之債，
      以有損害之發生及有責任原因之事實，並二者之間，有相
      當因果關係為成立要件。故原告所主張損害賠償之債，如
      不合於此項成立要件者，即難謂有損害賠償請求權存在（
      最高法院48年台上字第481號民事裁判意旨參照）。經查
      ：
　　㈠依被告所提房屋租賃契約書（見本院卷第101至115頁），
      被告於106年1月20日曾將系爭房屋出租予原告，雙方約定
      租期至107年1月20日止；嗣兩造因故提前終止租約，被告
      於106年11月10日又將系爭房屋出租予訴外人石艷玲，約
      定租期至107年11月10日止，被告於本院審理中自陳石艷
      玲已於111年2月20日遷出系爭房屋等語（見本院卷第120
      頁），可知被告與石艷玲間之租約於租期屆滿後，因石艷
      玲仍為系爭房屋之使用收益，被告未表示反對之意思，該
      租約視為以不定期限繼續契約（民法第451條規定參照）
      ，是系爭房屋自106年11月10日起至111年2月20日止係由
      承租人石艷玲占有使用，應無疑義。
　　㈡原告雖主張系爭房屋之天花板自107年9月16日起，即因被
      告房屋之租客使用不當，出現漏水現象，致生壁癌云云。
      被告雖承認原告於106年11月間曾向其表示系爭房屋有漏
      水情形，惟否認系爭房屋之漏水係源自被告房屋。而系爭
      房屋之漏水果如原告主張係源自被告房屋，且早於107年9
      月16日即已出現，原告豈有可能直到110年間始向被告反
      應此情（見本院卷第29頁調解不成立證明書，本院卷第31
      頁之存證信函則未提及系爭房屋天花板出現漏水之事），
      長達2年餘均無任何積極作為？此顯然與常情不合，原告
      就此亦未能舉證以實其說，是認原告此部分之主張，委無
      可採。
　　㈢原告再主張兩造於110年8月21日曾共同至被告房屋查看時
      ，發現被告房屋地面濕漉不堪，臥室內擺放有大型儲水桶
      等語，並提出現場照片為證。被告固不否認其曾會同原告
      至被告房屋查看，然原告既主張該次查看結果，確認系爭
      房屋天花板漏水非水管破裂所致，而是被告房屋之承租人
      在臥室內洗澡，累積大量液體，在無任何防水及排水設備
      狀況下，液體才會滲漏至系爭房屋天花板等語（見本院卷
      第19、120頁），縱認為原告此一查看結果係屬正確，造
      成系爭房屋漏水之行為人應為被告房屋之承租人石艷玲，
      而非被告，被告將系爭房屋出租予石艷玲時尚無法預見石
      艷玲會在被告房屋浴室以外之地點沐浴，且石艷玲在浴室
      以外之地點沐浴顯非常人所為，被告自無在被告房屋浴室
      以外之處所施作防水或排水設備之義務，尚難僅因被告將
      被告房屋出租予石艷玲，即認為被告有何造成系爭房屋出
      現漏水之可歸責事由。再者，被告於110年8月間得知系爭
      房屋出現漏水後，不僅會同原告前往被告房屋查看，嗣後
      更與石艷玲終止租約，石艷玲業於111年2月20日遷出系爭
      房屋，足見被告並無就原告反應之事有不積極處理、容任
      石艷玲持續在被告房屋浴室以外之地點沐浴之情形，亦難
      認為被告就此事之處理有何不當之可歸責之事由。揆諸前
      揭說明，原告主張被告應就系爭房屋之漏水負損害賠償之
      責，洵非有據。
  三、從而，原告依侵權行為之規定，請求被告賠償系爭房屋之
      修繕費用及精神慰撫金合計154,000元，及自起訴狀繕本
      送達翌日起至清償日止，按週年利率百分之5計算之利息
      ，為無理由，應予駁回。又原告提起本件訴訟係請求被告
      賠償系爭房屋之修繕費用及精神慰撫金，並非請求被告返
      還原告之所有物或請求被告除去、防止妨害原告所有權之
      行為，是原告另依民法第767條物上請求權之規定為本件
      請求，應係誤引法條，亦非有據，併此說明。
  四、本件事證已臻明確，兩造其餘攻擊防禦方法及舉證，核於
      判決結果不生影響，爰不一一論斷，附此敘明。
參、訴訟費用負擔之依據：民事訴訟法第78條。　　　
中　　華　　民　　國　　111 　年　　4 　　月　　29　　日
                  臺中簡易庭    法  官  林筱涵
以上為正本係照原本作成。
如不服本判決，應於送達後20日內，向本院提出上訴狀並表明上
訴理由，如於本判決宣示後送達前提起上訴者，應於判決送達後
20日內補提上訴理由書（須附繕本）。如委任律師提起上訴者，
應一併繳納上訴審裁判費。
中　　華　　民　　國　　111 　年　　4 　　月　　29　　日
                                書記官  張峻偉